臺灣基隆地方法院民事判決
110年度訴字第415號
原      告  新北市瑞芳地區農會

法定代理人  林光明  
訴訟代理人  許振義  
被      告  吳勝福  
            陳典宗  
上列當事人間給付借款事件，本院於民國111年1月5日言詞辯論
終結，判決如下：
    主  文
被告應吳勝福給付原告新臺幣壹佰貳拾陸萬柒仟玖佰陸拾伍元，
及自民國一百一十年八月三日起至清償日止，按年息百分之三．
一計算之利息，暨自民國一百一十年九月四日起至清償日止，逾
期在六個月以內者，按上開利率百分之十，逾期超過六個月者，
超過部分按上開利率百分之二十計算之違約金。
原告其餘之訴駁回。
訴訟費用新臺幣壹萬參仟伍佰柒拾參元由被告吳勝福負擔。 
    事實及理由
壹、程序部分
    被告吳勝福經合法通知，未於言詞辯論期日到場，核無民事
    訴訟法第386條各款所列情形，爰依同法第385條第1項前段
    之規定，准原告訴訟代理人之聲請，由其一造辯論而為判決
    。
貳、實體部分
一、原告起訴主張：
　　被告吳勝福於民國101年4月3日向原告借款新臺幣（下同）2
    70萬元，由被告陳典宗為連帶保證人，約定自民國101年4月
    3日起至116年4月3日止，以每1個月為1期，按期平均攤還本
    息，自101年4月3日起至101年10月3日止，按年息百分之2.9
    4固定計息，自101年10月3日起至116年4月3日借款利率則按
    當時公告指數型房貸指標利率加碼年息百分之2.26計算，浮
    動計息，嗣後隨指數型房貸指標型利率變動而調整，未按期
    攤還本金或繳納利息時，視為全部到期，本金自到期日起，
    利息自應繳息日起，逾期6個月以內者，按約定利率百分之1
    0，逾期超過6個月者，按約定利率百分之20計付違約金。詎
    前揭借款除已攤還本金1,432,035元及繳清至110年8月2日止
    之利息外，尚欠本金1,267,965元及自110年8月3日起至清償
    日止之利息及違約金，屢經催討，仍未獲清償，爰提起本件
    訴訟，並聲明：㈠被告應連帶給付原告1,267,965元及自110
    年8月3日起至清償日止，按年息百分之3.1計算之利息，暨
    自110年9月4日起至清償日止，其逾期在6個月以內者，按上
    開利率百分之10，逾期超過6個月以上者，按上開利率百分
    之20計算之違約金。㈡訴訟費用由被告連帶負擔。
二、被告抗辯略以：
　㈠被告陳典宗部分：
　　對原告主張之利息、金額及違約金，均無意見，不知道被告
    吳勝福欠多少錢，希望原告先從擔保品求償等語，並聲明：
    不同意原告之請求。
　㈡被告吳勝福經合法通知未到庭，亦未提出書狀作何聲明或陳
    述。
三、本院之判斷：
　㈠原告主張被告吳勝福向原告借款，尚欠1,267,965元及自110
    年8月3日起至清償日止之利息及違約金（如上揭貳、一所示
    ），及被告陳典宗擔任連帶保證人等情，業據提出借據原本
    、臺北縣瑞芳地區農會授信約定書原本、瑞芳農會信用部往
    來明細查詢影本、新北市瑞芳地區農會授信申請書影本、授
    信批覆書、新北市瑞芳地政事務所他項權利證明書影本、土
    地、建築改良物抵押權設定契約書影本、其他約定事項影本
    、土地登記第一類謄本（部分）影本、建物登記第一類謄本
    （建號全部）影本等件為證，且為被告陳典宗所未爭執，被
    告吳勝福則經合法通知，無正當理由未到庭，亦未提出書狀
    作何聲明或陳述，綜上事證，堪認原告此部分之主張為真實
    。從而，原告依消費借貸之法律關係，請求被告吳勝福給付
    如主文第一項示之本金、利息及違約金，為有理由，應予准
    許。
　㈡按銀行法第12條規定：「本法稱擔保授信，謂對銀行之授信
    ，提供左列之一為擔保者：一、不動產或動產抵押權。二、
    動產或權利質權。三、借款人營業交易所發生之應收票據。
    四、各級政府公庫主管機關、銀行或經政府核准設立之信用
    保證機構之保證。」；100年11月9日修正前銀行法第12條之
    1第1項規定：「銀行辦理自用住宅放款及消費性放款，已取
    得前條所定之足額擔保時，不得以任何理由要求借款人提供
    連帶保證人。」。現行銀行法第12條之1第1、2項規定：「
    銀行辦理自用住宅放款及消費性放款，不得要求借款人提供
    連帶保證人。」（第1項）、「銀行辦理自用住宅放款及消
    費性放款，已取得前條所定之足額擔保時，不得要求借款人
    提供保證人。」（第2項）。次按「又銀行辦理自用住宅放
    款及消費性放款，已取得同法第十二條所定之足額擔保時，
    不得以任何理由要求借款人提供連帶保證人，銀行法第十二
    條之一定有明文。揆其立法理由乃長期存在之銀行連帶保證
    人制度，嚴重違反公平交易原則，侵犯消費者權益，破壞銀
    行風險管理及內部控管功能，扭曲金融市場應有機制，故明
    文加以禁止，如有違反規定，應屬無效。」，最高法院99年
    度台上字第1987號判決意旨參照。銀行法於89年11月1日增
    訂第12條之1之立法理由以：「…為長期存在的銀行連帶保證
    人制度，嚴重違反公平交易原則，侵犯消費者權益，破壞銀
    行風險管理及內部控管功能，扭曲金融市場應有機制。」，
    100年11月9日修正該條之立法理由以：「一、新增條文第一
    項。明定銀行辦理自用住宅放款及消費性放款，不得要求借
    款人提供連帶保證人，但一般保證人不在此限。二、原條文
    第一項移列第二項，並修正為「銀行辦理自用住宅放款及消
    費性放款，已取得前條所定之足額擔保時，不得要求借款人
    提供保證人（包括連帶保證）」，以使銀行辦理授信徵取保
    證人之情形，限於對授信條件不足之補強。」。是以，依銀
    行法第12條之1立法意旨，銀行若須徵取一般保證人或連帶
    保證人，應限於對授信條件之補強，不得有規避本條規定或
    其他顯失公平之情形，否則應屬違反本條規定，其保證契約
    無效。又銀行法第12條之1第1項規定之「自用住宅放款」，
    係指具有完全行為能力之中華民國國民，目前確無自用住宅
    ，為購置自住使用之住宅所為之金融機構貸款。「消費性放
    款」係指對於房屋修繕、耐久性消費財產（包括汽車）、支
    付學費及其他個人之小額貸款，及信用卡循環信用等。但銀
    行依據教育部「高級中等以上學校學生就學貸款辦法」及「
    教育部補助留學生就學貸款辦法」辦理之貸款不在此限。行
    政院金融監督管理委員會101年1月11日金管銀法字第100100
    08650號函文參照。經查，本件原告所貸予被告吳勝福之款
    項為消費性放款，且有被告吳勝福提供新北市貢寮區仁和路
    房地為擔保設定最高限額抵押權（擔保債權總金額324萬元
    ）予原告，此據原告於110年12月10日民事陳報狀記載明確
    ，並有前揭新北市瑞芳地區農會授信申請書影本、授信批覆
    書、新北市瑞芳地政事務所他項權利證明書影本、土地、建
    築改良物抵押權設定契約書影本、其他約定事項影本、土地
    登記第一類謄本（部分）影本、建物登記第一類謄本（建號
    全部）影本在卷可稽。原告復未舉證證明本件由被告吳勝福
    提供不動產設定最高限額抵押權擔保，有何擔保不足額或授
    信條件不足之情形，或本件係因借款人為強化授信條件而主
    動提供保證人（非由原告要求提供之情形），則本件借款以
    被告陳典宗為連帶保證人，應屬違反前揭銀行法第12條之1
    第2項規定，原告請求被告陳典宗負連帶保證責任，自屬無
    據。
四、綜上，原告依消費借貸之法律關係，請求被告吳勝福給付如
    主文第一項示之本金、利息及違約金，為有理由，應予准許
    ，逾此範圍之請求，為無理由，應予駁回。
五、本件事證已臻明確，原告其餘之攻擊防禦方法，經本院審酌
    後，認均不足以影響本判決之結果，毋庸一一論列，併此敘
    明。
六、訴訟費用即第一審裁判費13,573元，由被告吳勝福負擔。
參、據上論結，本件原告之訴為一部有理由、一部無理由，依民
    事訴訟法第385條第1項前段、第79條，判決如主文
中    華    民    國   111    年    1     月    26    日
                  民事庭法  官  高偉文
以上正本係照原本作成。
對於本件判決如有不服，應於收受送達後20日內向本院提出上訴
書狀，敘述上訴之理由，上訴於臺灣高等法院，並按他造當事人
之人數附具繕本。如委任律師提起上訴者，應一併繳納上訴審裁
判費。
中    華    民    國   111    年    1     月    26    日
                        書記官  蕭靖蓉